【裁判字號】    98,交易,109
【裁判日期】    990331
【裁判案由】    過失傷害
【裁判全文】
臺灣屏東地方法院刑事判決             98年度交易字第109號
公  訴  人  臺灣屏東地方法院檢察署檢察官
被      告  乙○○
上列被告因過失傷害案件，經檢察官提起公訴（98年度調偵字第
220 號），被告於本院準備程序就被訴事實為有罪之陳述，經合
議庭裁定由受命法官獨任進行簡式審判程序，並判決如下：
    主  文
乙○○犯過失傷害致人重傷罪，處有期徒刑貳月，如易科罰金，
以新臺幣壹仟元折算壹日。
    事  實
一、乙○○於民國97年7 月11日8 時10分許，駕駛車牌號碼5856
    -PB 號自用小客車，沿屏東縣屏東市○○路○○道由南往北
    方向行駛，行經自由路252 號前時，原應注意車前狀況，並
    隨時採取必要之安全措施，而依當時該處天候晴、日間自然
    光線、柏油路面乾燥、無缺陷、無障礙物、視距良好，客觀
    上並無不能注意之情事，竟疏未注意車前狀況，適同向有丙
    ○○騎乘腳踏自行車，亦疏未注意慢車不得侵入快車道行駛
    之規定，且疏未遵守道路交通標線之指示，而於該劃有分向
    限制線及禁止變換車道線之路段，違規侵入快車道欲跨越左
    轉穿越道路，致乙○○煞避不及，其自用小客車前車頭撞擊
    丙○○之腳踏自行車左側後車尾，丙○○因而人車倒地，受
    有創傷性雙側腦出血、右側顱骨骨折、重度昏迷、右側（起
    訴書誤載為左側）頭皮撕裂傷、多處擦傷，雖經送往財團法
    人屏東基督教醫院（下稱屏基醫院）急救及追蹤治療，仍意
    識呈現木僵狀態，無法聽從指令活動，而於身體健康上受有
    重大難治之重傷害。乙○○於肇事後留在現場等待警方前來
    處理，並在有偵查犯罪職權之機關或公務員未發覺其為犯人
    前，當場向警員李錦隆承認其係肇事者而自首犯行，進而接
    受裁判。
二、案經屏東縣政府警察局屏東分局報告及檢察官指定之代行告
    訴人即丙○○之姊甲○○訴由臺灣屏東地方法院檢察署檢察
    官偵查起訴。
    理  由
一、按簡式審判程式之證據調查，不受刑事訴訟法第159 條第1
    項所定：「被告以外之人於審判外之言詞或書面陳述，不得
    作為證據。」之限制，此見同法第273 條之2 規定甚明。是
    本判決下列所引用之被告以外之人於審判外所為之陳述，依
    前揭法律規定，均得作為證據，先予敘明。
二、(一)上開犯罪事實，業據被告乙○○坦承不諱，核與證人即代
      行告訴人甲○○於警詢及偵訊時之證述相符（見警卷第6
      至8 頁左面、偵卷第40頁），另有道路交通事故現場圖、
      道路交通事故調查報告表(一)、(二)各1 份、屏基醫院診斷證
      明書2 份、現場及車損照片19張附卷足證（以上見警卷第
      11至13頁、第16至17頁、第21至30頁）。
    (二)按汽車行駛時，駕駛人應注意車前情況，並隨時採取必要
      之安全措施，道路交通安全規則第94條第3 項定有明文，
      被告駕駛自用小客車自應遵守上開規定；且依前揭道路交
      通事故調查報告表所載及現場照片所示，肇事當時天候晴
      、日間自然光線、柏油路面乾燥、無缺陷、無障礙物、視
      距良好等情況，並無不能注意之情事，被告竟疏未注意車
      前狀況，並未採取必要之安全措施，因而肇事致告訴人受
      有上開傷害，被告對本件車禍之發生為有過失。復參諸臺
      灣省車輛行車事故覆議鑑定委員會之意見：「二、乙○○
      駕駛自小客車，未充分注意車前狀況，為肇事次因」，有
      該委員會以98年1 月12日覆議字第0986200097號函附之覆
      議字第971749號覆議意見書1 份在卷可考（見偵卷第30至
      32頁），亦同此見解。
    (三)再按稱重傷者，謂其他於身體或健康，有重大不治或難治
      之傷害，刑法第10條第4 項第6 款定有明文。查被害人丙
      ○○因本件車禍受有創傷性雙側腦出血、右側顱骨骨折、
      重度昏迷、右側頭皮撕裂傷、多處擦傷，雖經送往屏基醫
      院治療及施行左側開顱併血塊取出手術，仍有左側延遲性
      腦出血併嚴重腦水腫之情形，於97年8 月22日出院時昏迷
      指數5 分，呈現植物人狀態，有前揭屏基醫院診斷證明書
      2 份、屏基醫院99年1 月12日99屏基醫外字第9901009 號
      函附就醫資料1 份存卷可參（見警卷第16至17頁、本院卷
      第45至101 頁）；嗣被害人於97年8 月22日入住永康護理
      之家，至今意識狀態無明顯變化，仍呈現木僵狀態，無法
      聽從指令活動，氣切管留置以維持呼吸道通暢、鼻胃管留
      置以供給足夠之進食量，須專人終日照護之情，有永康護
      理之家98年12月18日98永字第32號函附入住收案評估表、
      住托證明、照護評估量表各1 份附卷足憑（見本院卷第40
      至44頁），被害人更因前開嚴重頭部外傷引起顱內出血個
      人功能嚴重衰退到心神喪失之程度，於97年12月31日經本
      院宣告為禁治產人，有本院97年度禁字第121 號民事裁定
      影本1 份在卷可考（見偵卷第46至48頁），足見被害人於
      身體健康上所受之傷害，確屬重大難治，而已達重傷害之
      程度。
    (四)又被害人係因本件車禍而受有前述之重傷害，則上開重傷
      害結果與被告之過失行為間，具有相當因果關係甚明。
    (五)綜上所述，本案事證明確，被告犯行洵堪認定，應予依法
      論科。
三、核被告所為，係犯刑法第284 條第1 項後段之過失致重傷罪
    。又被告於車禍發生後處理人員前往現場處理時在場，並向
    警員李錦隆當場承認為肇事人之情，有屏東縣政府警察局道
    路交通事故肇事人自首情形紀錄表1 紙存卷可參（見警卷第
    15頁），被告嗣並接受裁判，而該當自首之要件，爰依刑法
    第62條前段之規定減輕其刑。爰審酌被告前無犯罪科刑紀錄
    ，有臺灣高等法院被告前案紀錄表1 份在卷可考，品行素行
    尚佳，本件駕駛汽車肇事，致被害人所受傷勢嚴重，後續醫
    療照護所需費用甚為龐鉅，然念及本件車禍之發生，被害人
    亦有慢車侵入快車道行駛及未遵守道路交通標線指示之重大
    疏失，此有前揭道路交通事故現場圖、道路交通事故調查報
    告表(一)、(二)、現場及車損照片、臺灣省車輛行車事故覆議鑑
    定委員會覆議意見書等可資參酌，兼衡被告坦承犯行，惟尚
    未與被害人家屬達成民事和解，及被告之生活狀況、智識程
    度等一切情狀，量處如主文所示之刑，並諭知易科罰金之折
    算標準。
據上論斷，應依刑事訴訟法第273 條之1 第1 項、第299 條第1
項前段，刑法第284 條第1 項後段、第62條前段、第41條第1 項
前段，刑法施行法第1 條之1 第1 項、第2 項前段，判決如主文
。
本案經檢察官潘國威到庭執行職務。
中    華    民    國    99    年    3     月    31    日
                  交通法庭    法  官  李珮妤
以上正本證明與原本無異。
如不服本判決應於收受判決後10日內向本院提出上訴書狀，並應
敘述具體理由；其未敘述上訴理由者，應於上訴期間屆滿後20日
內向本院補提理由書（均須按他造當事人之人數附繕本）「切勿
逕送上級法院」。
中    華    民    國    99    年    3     月    31    日
                              書記官  劉淑蓉
附錄本件論罪科刑法條：
中華民國刑法第284 條第1 項
因過失傷害人者，處6 月以下有期徒刑、拘役或5 百元以下罰金
，致重傷者，處1 年以下有期徒刑、拘役或5 百元以下罰金。

司法院資訊處製作；財團法人民間司法改革基金會備份。
